臺灣新竹地方法院民事判決　　　　　　　 95年度訴字第606號
原　　　告　華南商業銀行股份有限公司
法定代理人　甲○○
訴訟代理人　華南金資產管理股份有限公司
上一人法定
代理人　　　黃乃煌
複代理人　　巳○○
　　　　　　午○○
　　　　　　己○○
　　　　　　丙○○
被　　　告　庚○○
　　　　　　辛○○
　　　　　　　　　　　號
　　　　　　子○○
　　　　　　寅○○
　　　　　　辰○○
　　　　　　卯○○
　　　　　　壬○○
　　　　　　癸○○
　　　　　　丑○○
前列七人共
同訴訟代理
人　　　　　黃勝文律師
複代理人　　乙○○
上列當事人間請求返還消費借貸款事件，經台灣台北地方法院移
轉管轄(95年度訴字第6366號)，本院於民國96年1 月17日辯論終
結，判決如下：
    主  文
被告庚○○、辛○○應連帶給付原告新臺幣伍佰萬元，及自民國
八十四年七月十六日起至清償日止，按年息百分之十點五計算之
利息，暨自民國八十四年七月十六日起至清償日止逾期六個月以
內者，按上開利率百分之十，逾期超過六個月者，按上開利率百
分之二十計算之違約金。
原告其餘之訴駁回。
訴訟費用新臺幣伍萬零伍佰元由被告庚○○、辛○○連帶負擔。
    事   實
甲、原告方面：
一、聲明：求為判決如主文所示。
二、陳述：被告寅○○、子○○、辰○○、卯○○、壬○○、癸
    ○○、丑○○之被繼承人陳吉雄於民國84年1 月27日邀同被
    告庚○○、辛○○為連帶保證人，向原告所承受新竹縣新豐
    鄉農會借款新臺幣(下同)500萬元，約定借款時間自84年1月
    27日起至87年1 月26日止，到期即將借款如數清償，借款利
    息按年息百分之10.5按月付付，採機動利率計付，任何一宗
    債務不依約清償本金或利息者，無須由原告先通知或催告，
    即視為全部到期，逾期付息時，除按約定利率支付遲延利息
    外，逾期6個月以內按上開利率10% ，逾期6個月以上者，按
    上開利率20% 加付違約金。詎被告就本件借款利息僅繳納至
    84年7 月15日止，即未再依約繳納，且於借款到期亦未清償
    任何本金，被告庚○○、辛○○為本件借款之連帶保證人，
    自應負連帶給付責任，原告爰依消費借貸契約及連帶保證之
    法律關係，請求被告負連帶清償之責任。再原告於90年9 月
    14日，依據財政部90年9 月14日台財融(三)字第0903000098
    號行政命令承受新竹縣新豐鄉農會信用部之資產，其權利義
    務既由原告概括承受，原告自得請求被告連帶給付積欠之借
    款本金500萬元，及如主文所示之遲延利息、違約金。
三、證據：提出擔保放款借據一紙、新竹縣新豐鄉農會授信約定
    書三紙、財政部90年9 月14日台財融(三)字第0903000098號
    函一紙、擔保放款明細分類卡一紙、台北市中山地政事務所
    他項權利證明書一紙、土地抵押權設定契約書一紙(均影本)
    為證。
乙、被告方面：
一、被告庚○○、辛○○部分：
    被告庚○○、辛○○均未於言詞辯論期日到場，亦未提出書
    狀作任何聲明或陳述。
二、被告寅○○、子○○、辰○○、卯○○、壬○○、癸○○、
    丑○○部分：
  (一)聲明：原告之訴駁回。
  (二)陳述：
      １、查被告之被繼承人陳吉雄原與訴外人張桂英( 註：被
          告誤載為張桂美)於民國61年1月11日結婚，婚後育有
          一子陳宗文、一女陳雅玲，於過年期間，陳吉雄尚有
          帶子女返家過年，當時被告之父母即陳宗文、陳雅玲
          之爺爺、奶奶尚在，爺爺、奶奶尚有給孫子女紅包，
          兄弟間亦全部返家共渡春節，有的尚未婚，當時對於
          陳吉雄已結婚有小孩，大家均知悉，陳吉雄並曾向被
          告等人說：「現在起(即結婚後)，要照顧我太太全家
          。」等語，嗣陳吉雄為何遭其妻訴請婚姻無效，其原
          因為何？結論為何？沒人知道，依被告等之印象中結
          婚當時尚有宴客，為何被宣告婚姻無效，因當時乃被
          告之父親陪同陳吉雄到法院去，有關訴訟之進行、過
          程、結果，被告等全然未參與，最後只聽聞父親稱被
          他太太離婚離掉了，被告的父親因本件訴訟蒼老不少
          ，後來亦不再多談。被告直到收到本院寄來之開庭通
          知，去申領戶籍謄本，方知陳吉雄被宣告婚姻無效，
          以及其子女父母欄被劃去改為父不詳，此可見戶籍謄
          本申領時間為95年10月16日可稽，在此之前從沒有任
          何被告去申領陳吉雄之戶籍謄本，衡情一般兄弟應不
          會去申領其他人之戶籍謄本，依戶政管理相關法令應
          也不能申領他人之戶籍謄本。被告等人對於陳吉雄之
          訊息及印象，主要均傳聞自父母之口中，例如已被判
          離婚、沒錢時就會突然回家向父母要錢、全身髒兮兮
          又酒味很重、父母不給錢甚至惡言相向，然後就又一
          溜煙不見人了等，兄弟對其只能說敬鬼神而遠之。
      ２、又陳宗文出生於61年1 月14日，雖然陳吉雄與張桂英
          於61年1 月11日結婚，受胎期間雖然不在婚姻中，但
          因生父與生母結婚，亦有準正之適用。陳雅玲乃62年
          1月3日出生，此受胎期間在婚姻中，為婚生子女無疑
          。故陳宗文、陳雅玲均為婚生子女，就被告等人而言
          ，相信其等為被告陳吉雄之子女，衡情亦在經驗法則
          之內，故被告等人確信陳吉雄育有子女。倘因婚姻遭
          宣告無效，被告等因屬善意第三人，對於被告等之信
          賴應予保護，矧以陳雅玲當初為婚生子女，應有直系
          血親之血緣關係，退萬步言，亦有民法1065條經生父
          自幼撫育者，視為認領，經認領者，視為婚生子女之
          適用。再經本院傳喚被繼承人陳吉雄之女張麗雪( 原
          名陳雅玲 )到庭，亦證稱陳吉雄於其小學時曾到學校
          看她，足證其與陳吉雄之關係。故陳吉雄有子女，應
          可確定。
      ３、再者，陳吉雄自約20年前迄今，就與兄弟處於失聯狀
          況，原因為何不知。但如今被告收到法院開庭通知去
          領謄本，判斷上可能因婚姻被宣告無效，太太不要他
          ，因而失志，自暴自棄，相對的對家人亦無臉聯絡，
          於是造成約有20多年沒有陳吉雄的音訊，被告等因父
          母原本家境就不豐，父母又生了九個兒子，資源更顯
          貧乏，每人都為生計在打拼，婚後每人為家庭三餐奔
          波，又分住各處，實沒有時間去關照陳吉雄。甚至即
          便要關心，也無從關心起，因陳吉雄行蹤無法掌握，
          曾一度得知陳吉雄變成遊民，但也找不到其確實所在
          究係在新竹或台北。
      ４、另陳吉雄最後於89年3 月19日病死在三重縣縣立醫院
          ，陳吉雄死後醫院社工人員找陳吉雄之子女陳宗文 (
          改名為戊○○ )、陳雅玲(改名為張麗雪)不著，便找
          到住在三重的胞弟即被告卯○○，卯○○去領屍，社
          工人員方告知尋覓其子女不著之上情。因人既已死亡
          ，必需儘快處理以安死者之靈，又因戊○○及張麗雪
          一時找不到人，且就在領屍當時就有葬儀社在旁邊表
          示可以代辦喪事，被告卯○○就問葬儀社表示最簡單
          的火化需費多少錢，葬儀社表示5 萬元，因此被告陳
          漢嘉就立即表示交由葬儀社處理，當天葬儀社將屍體
          送到殯儀館冰存，第二天就將之推出簡單火化，沒有
          祭拜儀式，隨後將骨灰甕委請辦喪事的葬儀社，找到
          在觀音山墓地樹下寄放，等待尋覓出戊○○及張麗雪
          後，以便安置塔位。但一直找不到二人，因此在約經
          過一年時間，被告卯○○因認不能長期置於無人看管
          之樹下，陳吉雄雖不長進，終究是兄弟，便於91年 5
          月1 日交代胞兄被告子○○將骨灰甕寄存到台北市富
          德靈骨樓二樓36排32號5 層，屬永久寄存，諸此有台
          北市富德靈骨樓寄存存根及相關書證可稽。而因火化
          當時，被告卯○○告知葬儀社表示該死者為其五哥，
          失聯多年，淪為遊民，子女不要、兄弟不管，也因此
          卯○○認為沒有通知兄弟的必要，以免造成其他兄弟
          的不悅與困擾(通知也沒有人會來)，故沒有作法事就
          直接進行火化，過程十分簡單，火化的費用5 萬元乃
          由被告卯○○自行支付，沒有向其他兄弟要求分擔。
          火化後之骨灰暫置觀音山墓園樹下，乃因最初被告等
          人之子女尚且與同為第二代之戊○○及張麗雪有聯絡
          ，但後來失去聯絡，此時就更找不到人，因此認不能
          於無限期之丟棄在樹下，方於一年後進塔。
      ５、且被告等兄弟共九人，智識程度本來就不高，只從父
          親口中得知陳吉雄離婚，不知其被宣告婚姻無效。又
          兄弟間並無法律人，如何能分辨何謂婚姻無效與離婚
          之不同？因此即便被告卯○○、子○○得知陳吉雄死
          亡又如何能期待被告二人知道其並非離婚而是婚姻無
          效，子女父不詳？
      ６、被告等人已向本院聲請拋棄繼承：
          (1)被告收到法院通知，驚為霹靂，經去調閱陳吉雄戶
            籍謄本，方知陳吉雄的婚姻被宣告無效，並看到子
            女父母欄之父被劃掉，改寫為父不詳，以及陳宗文
            改名為戊○○，陳雅玲改名為張麗雪，諸多事證終
            於解釋為何陳吉雄後來20年都沒有聯絡，以及子女
            為何都沒有再回來看爺爺、奶奶或和伯叔聯繫，被
            告等人事先完全不知陳吉雄有此一重大變化，並對
            於此一重大變化，著實驚訝，故旋即向本院聲請拋
            棄繼承。
          (2)被告已於知悉其得繼承之時起二個月內立即拋棄繼
            承：
            按拋棄繼承，應於「知悉其得繼承之時」起二個月
            內以書面向法院為之，此為民法第1174條第2 項定
            有明文。立法意旨在保護繼承人，故規定以「知悉
            其得繼承之時」起算。又按應於「知悉」其得繼承
            之時起二個月內以書面向法院為之，該二個月拋棄
            繼承權期間之起算，係以繼承人知悉得繼承之時為
            準，並非以被繼承人死亡之時起算，是從被繼承人
            死亡時起已逾二個月，但自繼承人知悉其得繼承之
            時起尚未逾二個月，在該期間內向法院拋棄繼承，
            仍發生拋棄繼承權之效力，此有司法院(75)秘台廳
            (一)字第01015 號釋示可稽。是本案被告於收到本
            院寄來之開庭通知，去申領戶籍謄本，方知陳吉雄
            被宣告婚姻無效，以及其子女父母欄被劃去改為父
            不詳等情，意即被告等人至此方知其得為繼承等情
            ，則依據上開條文及釋示內容，被告等人於知悉其
            得為繼承之時起二個月內為拋棄繼承，均屬合法，
            被告等人即無庸繼承陳吉雄之債務。
          (3)被告向本院所為之拋棄繼承，其中被告辰○○之聲
            請已獲本院95年12月28日新院雲家家95年繼596 字
            第00136 號通知，准予備查在案；被告壬○○之聲
            請亦已獲本院96年1月11日新院雲家謙95年繼596字
            第00590號通知，准予備查在案。
          (4)從而，被告既不知陳吉雄之子女，已與其變成父不
            詳之關係，亦不知陳吉雄之婚姻關係已遭法院判決
            無效，而一直以為其是與妻子離婚。是被告於陳吉
            雄死後不知己為陳吉雄之繼承人，即無悖常情，故
            被告於知悉己為陳吉雄之繼承人後，旋向本院聲請
            拋棄繼承，洵屬有據。
      ７、末查，陳吉雄既是游民，三餐已難以為繼，並無資力
          ，何能借得如此高額貸款，顯係遭人利用，用以作為
          借款人頭，獲取微薄之人頭費。故原告當初放款，對
          於一無分文之遊民焉能不徵信？既已徵信得知如此，
          為何還能貸與500 萬元高額貸款？亦不合常理，故貸
          款之舉顯乃原告承辦人員與詐騙集團幕後主謀，共同
          謀議掏空原告資產所致。原告對承辦人員控管不力，
          顯有重大過失。
  (三)證據：提出戶籍謄本二份、臺北市殯葬管理處其他收入憑
      單、台北市富德靈骨樓骨灰箱(罐、骨罈)寄存證存根各一
      紙為證(均影本)。
丙、本院依職權向新竹縣新豐鄉戶政事務所調閱陳吉雄死亡登記
    資料、向台灣台北地方法院調閱該院63年度婚字第306 號陳
    吉雄與張桂英間確認婚姻無效案卷，及向本院家事法庭調閱
    被告寅○○、子○○、辰○○、卯○○、壬○○、癸○○、
    丑○○聲請拋棄繼承案卷。
    理  由
甲、程序方面：
    本件被告庚○○、辛○○經合法通知，未於最後言詞辯論期
    日到場，核無民事訴訟法第386 條各款所列情形，爰依原告
    聲請，由其一造辯論而為判決。
乙、得心證之理由：
一、本件原告主張被告庚○○、辛○○擔任本件500 萬元借款之
    連帶保證人，並提供其二人所有坐落台北市○○區○○段 2
    小段380地號土地為原告設定本金最高限額1,130萬元抵押權
     ，惟本件借款自84年7月16日起未依約清償，迄仍積欠本金
    500萬元及自84年7月16日起之利息、違約金未償等情，已據
    其提出擔保放款借據、財政部90年9 月14日台財融(三)字第
    0903000098號函、擔保放款明細分類卡、台北市中山地政事
    務所他項權利證明書、土地抵押權設定契約書各一紙，及新
    竹縣新豐鄉農會授信約定書三紙為證，核屬相符，被告庚○
    ○、辛○○未到庭陳述，復未提出書狀答辯以供本院斟酌，
    則原告主張之上開事實，自堪信為真實。
二、又原告主張被告寅○○、子○○、辰○○、卯○○、壬○○
    、癸○○、丑○○(下稱：寅○○等七人)之被繼承人陳吉雄
    因擔任本件借款人，惟因陳吉雄於89年3 月19日死亡，是被
    告寅○○等既為陳吉雄之繼承人，自應負責清償本件債務乙
    節，則為被告所否認，辯稱：陳吉雄曾與訴外人張桂英於61
    年1 月11日結婚，婚後育有一子陳宗文、一女陳雅玲，於過
    年期間，陳吉雄尚有帶子女返家過年，後聽聞父親告知陳吉
    雄與其妻已離異，孩子為妻帶走撫育，並不知陳吉雄與張桂
    英之婚姻關係經法院判決無效，所育子女變成父不詳之事，
    嗣陳吉雄即因而失志，與兄弟間處於失聯狀況，迨至被告等
    七人收到本院開庭通知，經去調閱陳吉雄戶籍謄本，方知陳
    吉雄的婚姻被法院宣告婚姻無效，並看到子女父親欄姓名被
    劃掉，改寫為父不詳，乃旋即於知悉得繼承之時起向本院聲
    請拋棄繼承，是被告等七人既已非陳吉雄之繼承人，自不須
    繼承陳吉雄生前所積欠之本件債務等語，經查：
  (一)按繼承人得拋棄其繼承權；前項拋棄，應於知悉其得繼承
      之時起二個月內以書面向法院為之。並以書面通知因其拋
      棄而應為繼承之人，但不能通知者，不在此限，此為民法
      第1174條第1項、第2項所明定。是該二個月拋棄繼承權期
      間之起算，係以繼承人知悉得繼承之時為準，並非以被繼
      承人死亡之時起算，是從自被繼承人死亡時起已逾二個月
      ，但自繼承人知悉其得繼承之時起尚未逾二個月，在該期
      間內向法院拋棄繼承，仍發生拋棄繼承權之效力。故被告
      寅○○等七人之被繼承人陳吉雄雖於89年3 月19日死亡，
      業據原告提出陳吉雄戶籍謄本一紙附卷可稽，而被告寅○
      ○等七人係於95年10月18日具狀向本院聲請拋棄繼承，復
      經本院依職權調閱95年度繼字第593、594、595、596、59
      7、598、599 號案卷核閱無訛，雖已逾陳吉雄死亡之時起
      二個月，惟判斷被告寅○○等七人所為之繼承權是否業經
      合法拋棄，揆之上開規定，仍應以其等有無於知悉其等得
      繼承之時起二個月內拋棄繼承權加以認定，合先敘明。
  (二)次按，繼承人拋棄繼承，應於知悉其得繼承之時起二個月
      內以書面向法院為之，民法第1174條第2 項定有明文。所
      謂知悉得繼承，係指知悉得為繼承人者而言。至於被繼承
      人之權利義務，如遺產、債務等，其繼承人是否知悉，要
      與知悉得繼承與否無涉(台灣高等法院86年度家抗字第131
      號裁定意旨參照 )。故本院參酌下列事證，判認被告寅○
      ○等七人業已合法拋棄繼承權：
      １、查被告寅○○等七人為陳吉雄之兄弟，而陳吉雄生前
          戶籍登記確記載其曾與訴外人張桂英於61年1 月12日
          結婚，61年3 月16日登記，且與張桂英育有陳宗文、
          陳雅玲二名子女，業經被告寅○○等提出戶籍謄本為
          證，則被告主張陳吉雄既曾與張桂英結褵，並育有二
          名子女，且經戶籍登記為婚生子女，並從父性，乃認
          陳吉雄與張桂英所生之二名子女係陳吉雄之第一順位
          繼承人，在未接獲陳吉雄子女通知其等拋棄繼承權之
          前，不知己為陳吉雄之繼承人，尚無悖一般常情，要
          非無據。
      ２、又陳吉雄與張桂英之婚姻關係雖於63年12月30日經台
          灣台北地方法院以63年度婚字第306 號民事判決認定
          因未舉行婚禮，係由陳吉雄偽造結婚證書，向戶籍機
          關辦理結婚戶籍登記，乃確認其等間之婚姻無效，應
          將所生子女陳宗文、陳雅玲交付張桂英撫育，嗣經台
          灣高等法院以64年度家上字第27號民事判決駁回陳吉
          雄上訴確定在案，業經本院依職權向台灣台北地方法
          院調閱該院63年度婚字第306 號陳吉雄與張桂英間確
          認婚姻無效案卷，經台灣台北地方法院於95年11月21
          日以北院錦料字第0950008705號函覆：63年度婚字第
          306 號民事案卷，因逾保存年限，業奉核准銷燬在案
          ，檢送抽存判決資料影本一份等情，復有台灣台北地
          方法院63年度婚字第306 號民事判決、台灣高等法院
          64年度家上字第27號民事判決各一件附卷可稽，嗣陳
          吉雄戶籍登記記事欄則註記：「民國63年12月30日經
          台北地方法院民事判決婚姻無效，撤銷原結婚登記，
          民國64年8 月15日登記。」乙節，並於陳吉雄子女陳
          宗文、陳雅玲戶籍登記記事欄記載：「原申報為婚生
          子女，因父母經台北地方法院判決婚姻無效，更正為
          非婚生子女，同時住址變更．．．」，且將原登記父
          親姓名『陳吉雄』之記載劃去，在旁加註「不詳」二
          字，亦經原告提出戶籍謄本一紙為憑，則陳吉雄與張
          桂英之婚姻關係雖經法院判決確認婚姻無效，惟被告
          寅○○等七人既非該案件之當事人，得否知悉該案判
          決之內容，既非無疑，且被告卯○○、子○○、陳漢
          邦亦到庭陳述其等均未看過該案之判決書，僅係聽聞
          父親告知陳吉雄係與其妻離異，是原告既未提出其他
          具體證據資料證明被告寅○○等七人曾閱覽過該案之
          判決書，或知悉該案判決之內容，即難認被告漢順等
          七人必知悉陳吉雄之婚姻關係嗣經法院判決婚姻無效
          之事。
      ３、再者，證人即丁○○(原名：陳雅玲)既到庭結證：「
          (問：你先前有無跟父親陳吉雄見面過？)答：小學時
          有見過一、二次，他到學校看我。」、「( 問：小學
          之後有無再跟父親見面？)答：沒有。」、「(問：有
          無跟父親的家人保持聯絡？ )答：沒有。」、「( 問
          ：有無請你們在過年的時候回家團圓？ )答：沒有。
          」、「(問：是否知道陳吉雄已經過世？)答：不知道
          ，在收到法院開庭通知書的時候才知道。」、「( 問
          ：你哥哥是否知道父親過世的事情？ )答：我不知道
          ，他有服刑過，我很少跟他聯絡。」、「( 問：是否
          知道父親的兄弟及祖父的住處？ )答：我不清楚。」
          、「( 問：長大之後父親有無帶你們回去找過他的家
          人？)答：沒有。」、「(問：父親有無支付你扶養費
          用？ )答：沒有。我跟我哥哥都是母親工作養我們的
          。」、「(問：父親有無想過要認領你及你哥哥？)答
          ：沒有聽過，小學到學校看過我一、二次之後，就再
          也沒有接觸過父親。」等情( 詳本院95年12月27日言
          詞辯論筆錄 )，審證人丁○○與兩造既無任何利害關
          係，衡之常情，其應無故為偏袒被告張漢順等七人之
          理，且無自承於本院通知前均不知父親死訊之情，是
          其所為之證言，應與實情相近，堪予採信，故被告陳
          漢順等七人既無與張桂英及丁○○等母子保持聯繫，
          即難藉由張桂英或其子女之陳述，知悉陳吉雄與張桂
          英之婚姻關係，係經法院判決無效，且子女已改從母
          姓，與陳吉雄間在法律上並無具有直系血親親屬關係
          ，堪予認定。
      ４、參以陳吉雄係違反其與張桂英間入贅之期約，並於長
          子陳宗文(嗣改為戊○○)出生後盜用岳父陳榮華戶口
          名簿及張桂英國民身分證，及印章，偽造結婚證書向
          戶籍機關辦理結婚登記，並將子女遷至其父陳傳盛戶
          內，其偽造文書，亦經台灣台北地方法院判處徒刑確
          定在案，此有上開台灣台北地方法院63年度婚字第30
          6 號民事判決記載張桂英之陳述可佐，足見陳吉雄就
          其觸犯偽造文書罪行，及違反與張桂英間之入贅約定
          等不光榮之事，應無主動對兄弟提及自己失信及觸法
          之理，故被告寅○○等七人辯稱其等並不知陳吉雄之
          子女已變為非婚生子女，致其等於陳吉雄死亡時，因
          無其他先順位繼承人，而成為陳吉雄繼承人，即無悖
          一般經驗法則，堪予採信。
      ５、況本件縱認被告寅○○等七人知悉陳吉雄與其妻張桂
          英間之婚姻關係經法院判決無效，及陳吉雄所生育之
          子女已變為非婚生子女之事，惟按非婚生子女經生父
          認領者，視為婚生子女，其經生父撫育者，視為認領
          ，此為民法第1065條第1 項所明定。則陳吉雄與張桂
          英所生育之子女，既得經由陳吉雄撫育，視為認領而
          為婚生子女，惟陳吉雄是否有於其後支付子女扶養費
          用，既非被告寅○○等七人所得知悉，且因被告陳漢
          順等七人復未與張桂英母子間保持聯繫，亦難明確知
          悉該二名子女是否有經陳吉雄撫育之事實，參以被告
          寅○○等七人陳稱陳吉雄生前已與其等失去聯繫20年
          左右，且因其等父母原本家境不豐，父母又生育九名
          兒子，資源更顯貧乏，每人都為生計打拼，婚後又分
          住各處，及為三餐奔波，實無力去關照陳吉雄等語，
          亦難謂現今社會必無兄弟間疏於保持聯繫，及兄弟間
          必會全盤吐露個人私密之情，故被告寅○○等七人上
          開所述，應認尚非有違常理。則被告寅○○等七人既
          不確知陳吉雄之子女有無經陳吉雄撫育，視為認領而
          為婚生子女之事，即難認其等必於陳吉雄死亡時，知
          悉自己已身為陳吉雄之繼承人之事，亦堪認定。
      ６、末按，民法第1174條規定，繼承人拋棄其繼承權，應
          於知悉其得繼承之時起二個月內以書面向法院為之；
          同法第1175條規定繼承之拋棄，溯及於繼承開始時發
          生效力。故法定繼承人之繼承權如經合法拋棄，即依
          法喪失繼承權，至於法院就繼承人拋棄繼承之聲明，
          准予備查，僅有確認之性質，非謂拋棄繼承之意思表
          示經法院准予備查後始生效力( 最高法院89年度台上
          字第1403號判決意旨參照 )。從而，本院認被告陳漢
          順等七人有無合法拋棄繼承權，揆之上開規定，應自
          其等明確知悉自己為陳吉雄繼承人之時起算，惟因其
          等主觀認知陳吉雄尚有子女，則在未接獲陳吉雄子女
          通知其等拋棄繼承權之前，不知己為陳吉雄之繼承人
          ，既無悖一般常情，且縱認其等知悉陳吉雄與其妻張
          桂英間之婚姻關係經法院判決無效，及陳吉雄所生育
          之子女已變為非婚生子女之事，惟因其等既不確知陳
          吉雄之子女有無經陳吉雄撫育，而視為婚生子女之事
          ，即難認其等必於陳吉雄死亡時，知悉自己確為陳吉
          雄之繼承人。故被告主張其等直到於95年10月間收到
          本案開庭通知，及起訴狀繕本，經去調閱陳吉雄戶籍
          謄本，方知陳吉雄的婚姻被法院宣告婚姻無效，並看
          到子女父親欄姓名被劃掉，改寫為父不詳，乃知悉自
          己確為陳吉雄之繼承人，旋即於95年10月18日向本院
          聲請拋棄繼承，亦經本院依職權調閱95年度繼字第59
          3、594、595、596、597、598、599 號被告寅○○等
          七人表示拋棄繼承權案卷核閱無訛，應認被告寅○○
          等七人確於知悉自己為陳吉雄之繼承人後二個月內向
          本院聲請拋棄繼承權，已生合法拋棄繼承權之效力，
          故原告主張被告寅○○等七人應繼承陳吉雄生前積欠
          之債務，負有清償本件債務之責任，洵屬無據，難予
          採信。
三、綜上所述，原告基於消費借貸及連帶保證之法律關係，訴請
    連帶保證人即被告庚○○、辛○○應連帶給付原告積欠之借
    款本金500 萬元，及如主文所示之利息及違約金，於法有據
    ，應予准許，逾此部分之請求，則屬無據，難予准許，應予
    駁回。
據上論結，本件原告之訴為一部有理由、一部無理由，依民事訴
訟法第385條第1項前段、第79條、第85條第2項，判決如主文。
中　　華　　民　　國　　96　　年　　1 　　月　　26　　日
                  民事第二庭    法　官　王佳惠
以上正本係照原本作成。
如對本判決上訴，須於判決送達後20日內向本院提出上訴狀。
中　　華　　民　　國　　96　　年　　1 　　月　　26　　日
                                書記官　林淑瑜
